【裁判字號】    95,訴,275
【裁判日期】    950627
【裁判案由】    強盜等
【裁判全文】
臺灣基隆地方法院刑事判決               95年度訴字第275號
公  訴  人  臺灣基隆地方法院檢察署檢察官
被      告  甲○○
                    （另案於臺灣基隆監獄基隆分監執行中）
指定辯護人  許智勝律師
被      告  庚○○
                    （另案於臺灣基隆監獄基隆分監執行中）
選任辯護人  陳雅萍律師
被      告  戊○○
                    （另案於臺灣基隆監獄執行中）
指定辯護人  本院公設辯護人乙○○
上列被告因強盜等案件，經檢察官提起公訴（95年度偵字第1062
號），本院判決如下︰
    主  文
甲○○共同意圖為自己不法之所有，攜帶兇器，以強暴至使不能
抗拒，而取他人之物，累犯，處有期徒刑拾年。
庚○○共同意圖為自己不法之所有，攜帶兇器，以強暴至使不能
抗拒，而取他人之物，累犯，處有期徒刑玖年陸月。
戊○○共同意圖為自己不法之所有，攜帶兇器，以強暴至使不能
抗拒，而取他人之物，累犯，處有期徒刑柒年陸月。
扣案之百發百中國際開發有限公司簽帳單貳張上偽造之「辛○○
」簽名各壹枚（共貳枚）、門號0000000000號SIM卡壹張、水果
刀壹把、現場遺留之塑膠束帶參條均沒收。
    事  實
一、甲○○曾因違反毒品危害防制條例案件，於民國92年9月30
    日，經本院以92年度訴字第447號判決判處有期徒刑7月，於
    92年10月23日確定，於93年1月9日入監執行，於93年8月8日
    執行完畢。庚○○曾因違反毒品危害防制條例案件，經本院
    以94年度基簡字第80號判決判處有期徒刑3月確定，於94年4
    月25日易科罰金執行完畢。戊○○曾犯傷害、毀損等罪，於
    91年12月16日，經臺灣板橋地方法院以91年度易字1821號判
    決各判處有期徒刑3月、3月，並定應執行刑5月確定，於92
    年8月22日執行完畢；又因違反毒品危害防制條例案件，經
    臺灣板橋地方法院以93年度簡字第4380號簡易判決判處有期
    徒刑4月，於94年6月16日執行完畢。
二、緣甲○○、戊○○與庚○○皆染有施用第一級毒品惡習而缺
    錢花用，3人於95年2月13日下午5時許，在庚○○駕駛之車
    牌號碼5D-1213號自小客車內，由甲○○向庚○○、戊○○
    提議稱：「伊有1位朋友叫蕭金從事汽車拖吊工作，很有
    錢，可為強盜財物之對象」等語，並提供蕭金之000000
    0000號行動電話號碼，提議打電話給蕭金，佯稱汽車在基
    隆月眉山路上發生事故亟待拖吊，誘騙蕭金至人車稀少之
    基隆市○○街，分由戊○○負責持刀抵住蕭金，庚○○負
    責以塑膠束帶綑綁蕭金雙手，再搜括財物花用。3人謀議
    既定，庚○○即以其所有之門號0000000000號行動電話撥打
    蕭金上開電話號碼，誆稱：「因車輛發生事故，要叫拖吊
    車」云云。甲○○因怕被蕭金認出，先行在基隆市○○路
    「縣聯社」賣場前下車，約定庚○○與戊○○2人得手後，
    至該處會合分贓。旋由庚○○備妥其所有供作案用之兇器水
    果刀1把及塑膠束帶4條，駕駛上開車輛搭載戊○○，先到達
    人車稀少之基隆市○○街靈泉禪寺旁岔路口，並用1條白色
    毛巾掩蓋5D-1213車牌。蕭金於接獲庚○○上開電話後，
    不疑有他，乃駕駛車牌號碼783-QD拖吊車依指示於同日下午
    6時30分許到達上開處所，庚○○即上前佯與蕭金商談拖
    吊事宜，戊○○則持庚○○前述備妥之水果刀1把繞至蕭金
    身後，左手自後勒住蕭金頸部，右手以水果刀刀刃抵住
    蕭金之咽喉要害處，致使蕭金不能抵抗，任由庚○○搜
    刮其身上之摩托羅拉行動電話2支（含晶片卡2張）、中國信
    託商業銀行信用卡1張、國泰世華銀行信用卡1張、精工手錶
    1 支及現金新臺幣（下同）2千多元等財物，2人得手後，庚○○則以上開塑膠束帶中1條綑綁蕭金雙手，並點了一支
    香煙放在蕭金嘴上叼著，將蕭生棄於現場，藉以拖延蕭
    金報警之時間，旋駕駛上開車輛至「縣聯社」前與等候之
    甲○○會合。
三、同日晚上7時23分許，甲○○、庚○○、戊○○3人基於共同
    意圖為自己不法所有及行使偽造私文書之概括犯意聯絡，欲
    盜刷上開強盜取得之信用卡以詐騙購買手機，3人乃搭乘上
    開車輛，至基隆義二路14號林世英經營之百發百中通訊行，
    由甲○○在車內等候，庚○○、戊○○下車，戊○○下車後
    在店外守候，庚○○先持持蕭金上開中國信託商業銀行信
    用卡向不知情之林世英欲購買行動電話，價額為2,100元，
    林世英誤以為庚○○為持卡人蕭金本人，欲刷卡消費，然
    因聯合信用卡中心照會後拒絕刷卡，致其詐購行動電話之交
    易未遂；庚○○再持持蕭金上開國泰世華銀行信用卡向不
    知情之林世英購買行動電話，價額9,300元，林世英誤信庚○○為持卡人蕭金本人，由庚○○在簽帳單上偽簽「辛○○」之姓名1枚持向林世英行使，嗣經聯合信用卡中心徵信
    後發現有異，無法完成交易，庚○○旋在消帳之簽帳單上再
    次偽簽「辛○○」之姓名1枚持向林世英行使，致其詐購行
    動電話之交易未遂。庚○○、戊○○無法詐購取得行動電話
    後，即返回上開車輛內，告知甲○○，3人並謀議將車輛駛
    往臺北縣汐止市某通訊行銷贓，途中庚○○將蕭金上開國
    泰世華銀行信用卡1張及摩托羅拉行動電話2支內之SIM卡共2
    張取出棄置於路途中而滅失，抵達臺北縣汐止市某通訊行後
    ，由庚○○下車將上開強盜得之行動電話2支交該行不知情
    之店員估價待售。庚○○再駕駛該車載甲○○、戊○○返回
    其基隆市○○區○○街11號住處，3人謀議將現金購買毒品
    共同施用，戊○○分得上開蕭金之精工手錶1支，庚○○
    分得上開中國信託商業銀行信用卡1張，旋由庚○○獨自驅
    車至不詳地點，以上開強盜得之2千元現金，向綽號「阿志
    」之成年男子購買不詳數量之第一級毒品海洛因，再返回其
    上開住所，與甲○○及戊○○共同施用（3人施用毒品罪嫌
    部分由檢察官另案偵辦），用畢後3人即各自返家，上開2千
    多餘元之現金即花用無存。
四、嗣經蕭金利用嘴中所叼之香煙燒斷綑綁其雙手之塑膠束帶
    後向警報案，經警在現場扣得遺留現場綑綁蕭金使用之塑
    膠束帶3條（遭蕭金以香煙燒斷之塑膠束帶1條業經蕭金
    棄置於不詳地點而滅失），並循線發現庚○○上開刷卡紀錄
    ，經警調閱百發百中通訊行監視系統影像，乃陳報臺灣基隆
    地方法院檢察署檢察官對庚○○3人核發拘票後，員警至庚○○上址住處，經庚○○之父同意進入拘提庚○○，並經庚○○同意搜索後，在該住處內當場扣得上述蕭金之中國信
    託商業銀行信用卡1張及庚○○所有供其欺騙蕭金至犯案
    現場之門號0000000000號SIM卡1張，並於其駕駛之車牌號碼
    5D-1213號自用小客車內，扣得上開作案用之水果刀1把、與
    本案無關之菜刀1把、塑膠束帶3條，復依庚○○之供述，在
    臺北縣汐止市某通訊行起出託售之上開蕭金行動電話2支
    ；員警另於基隆市○○街拘獲戊○○，在戊○○之隨身皮包
    內扣得蕭金前揭遭強盜之精工手錶1支；復循線在基隆市
    ○○街拘獲甲○○，因而查獲上情。
二、案經基隆市警察局第二分局報告臺灣基隆地方法院檢察署檢
    察官偵查起訴。
    理  由
甲、證據能力部分：
    按被告以外之人於審判外之言詞或書面陳述，除法律有規定
    者外，不得作為證據；被告以外之人於偵查中向檢察官所為
    之陳述，除顯有不可信之情況者外，得為證據；被告以外之
    人於檢察事務官、司法警察官或司法警察調查中所為之陳述
    ，與審判中不符時，其先前之陳述具有較可信之特別情況，
    且為證明犯罪事實存否所必要者，得為證據；被告以外之人
    於審判外之陳述，雖不符前四條之規定，而經當事人於審判
    程序同意作為證據，法院審酌該言詞陳述或書面陳述作成時
    之情況，認為適當者，亦得為證據。當事人、代理人或辯護
    人於法院調查證據時，知有第159條第1項不得為證據之情形
    ，而未於言詞辯論終結前聲明異議者，視為有前項之同意。
    刑事訴訟法第159條第1項、第159條之1第2項、第159條之2
    、第159條之5分別定有明文。而所謂「顯有不可信性」、「
    特別可信性」、「適當性」，係指陳述是否出於供述者之真
    意、有無違法取供情事之信用性而言，故應就偵查或調查筆
    錄製作之原因、過程及其功能等項加以綜合觀察，據以判斷
    該傳聞證據是否「非顯不可信」或「有特別可信之情況」，
    倘可據以認定其任意性暨信用性俱無疑慮者，即可例外賦予
    「證據能力」，俾其成為法院審判時之適格證據資料；換言
    之，「證據能力」所強調者，實乃其作為認定被告犯罪證據
    之資格，此與其內容究否足以證明被告犯罪之「證明力」，
    尚有層次上之差別，不容混為一談。經查：
一、證人即共同被告甲○○、庚○○於警詢中向司法警察所為之
    陳述：
    共同被告甲○○、庚○○雖均於本院審理時辯稱：當時毒癮
    發作，相關供述均不正確云云，然經證人丁○○、己○○即
    製作被告2人警詢筆錄之員警均到院具結證稱：「周志強、
    庚○○係於95年2月15日晚間被帶到基隆市警察局第二分局
    偵查隊製作筆錄，因2人均拒絕夜間詢問，所以在隔日（95
    年2 月16日）上午才製作筆錄，當時2人已經過一夜休息，
    精神狀況沒有問題，對於警察詢問之問題均能回答清楚。」
    等語（見本院95年6月13日審判筆錄），證人丁○○雖證稱
    ：「周志強在詢問時好像有一些打哈欠、流鼻涕等毒癮發作
    情形，但對於問題內容都能回答，沒有不能製作筆錄之情形
    。」等語，且觀諸共同被告甲○○、庚○○2人於警詢時對
    於如何謀議、犯案細節、事後分贓等詳情均一一供述，顯然
    共同被告周志強、庚○○均無不能製作筆錄之情形；而上開
    共同被告於警詢之所證，雖未經具結擔保，然其內容實與渠
    等於檢察官偵查中初訊時或本院為羈押與否之訊問時之所供
    相若，兼之本案亦未見司法警察有何違法取供之情事，據此
    逆推，已可見供述者即共同被告甲○○、庚○○亦應係本於
    真意始為如警詢筆錄所載之供述，渠等之警詢筆錄應有證據
    能力。
二、證人即共同被告甲○○、庚○○於95年2月16日偵查中向檢
    察官所為之陳述及證人蕭金於95年3月31日偵查中向檢察
    官所為之陳述：
    上開陳述均經具結，且未見檢察官有何違法取供之顯不可信
    情況，依刑事訴訟法第159條之1第2項之規定，得作為本案
    其他被告犯罪之證據，具證據適格，有證據能力。
乙、本案實體部分：
一、訊據被告甲○○矢口否認有上開犯行，辯稱：「我是請庚○○、戊○○幫我收86、87年間蕭金欠我修拖吊車資5千元
    ，我把蕭金的電話交給庚○○、戊○○，並叫他們騙蕭金
    說車子壞掉，叫蕭金出來到月眉山，因為怕蕭金認出
    我，所以先在東明路的縣聯社下車等他們。隔了1小時，庚○○開車來接我，告訴我只要到2千餘元，我上車後，有聽
    到庚○○要下車去刷卡，後來我就睡著了，庚○○把要來的
    2千多元拿去買毒品，3人一起把毒品用完了。」云云；被告
    庚○○除坦承持蕭金的信用卡盜刷之事實外，餘均矢口否
    認，辯稱：「案發當天甲○○在車上告訴我蕭金欠他錢，
    當時戊○○也在我車上就找他一起去，甲○○說蕭金一直
    避著他，叫我騙蕭金說車子壞了要拖吊，甲○○將蕭金
    的電話給我，我打電話給蕭金，約蕭金到月眉山的拖吊
    場旁邊，蕭金抵達時，跟他說『你以前修車有欠人家修車
    的費用，我們是受人之託，要回這筆錢』，當時我並沒有拿
    刀及束帶，蕭金聽到我說完後，就自己拿出現金2千5百元
    左右及信用卡、手機、手錶交給我。」云云；被告戊○○則
    坦承前開犯行不諱。經查：
  (一)前開犯罪事實，業據被告戊○○於警詢、偵查及本院審理時
    均一致坦承：「之前甲○○、庚○○就已經知道蕭金很有
    錢，95年2月13日當天庚○○打電話給我，叫我出去，我上
    車後，甲○○已經在庚○○的車上，我有聽到甲○○跟庚○○說蕭金的電話，並說蕭金很有錢，要我跟庚○○以車
    子壞掉要拖吊為由將蕭金騙出來，庚○○就打電話給蕭金
    ，後來因為甲○○說他認識蕭金，不好出面，就在東明
    路縣聯社讓甲○○先下車，接著我跟庚○○就到約定的地點
    等蕭金，在車上時，庚○○把1把水果刀給我，我將刀子
    插在後腰部的皮帶內，後來我跟庚○○先把車子的車牌蓋住
    ，等蕭金抵達並下車時，我跟庚○○也下車，當時庚○○
    的束帶是放在他的褲袋內，庚○○先跟蕭金說話，引開他
    的注意力，我趁機走到蕭金的身後，用左手臂勒住蕭金
    的脖子，右手持水果刀抵住蕭金的脖子，是我跟庚○○自
    己動手搜刮蕭金的身上的財物，我搜刮到手機、手錶，庚○○搜刮到信用卡、現金。事後怕蕭金去報警，為了拖延
    時間，我有將蕭金的拖吊車鑰匙拔掉，丟在副駕駛座，庚○○則以塑膠束帶綁住蕭金的雙手並點一根菸放在蕭金
    嘴上，讓蕭金自己鬆綁。接著我們到縣聯社接甲○○，在
    車上有跟甲○○說搜刮到的財物，庚○○在車上說要拿蕭金
    的信用卡去刷，後來因為刷不過，庚○○又拿兩支手機去
    賣，接著我們3人就拿搜刮到的現金買海洛因，3人一起分用
    。後來我分到手錶1支。」等語不諱（見偵卷第26至27、106
    頁，本院95年度聲羈字第12號卷、本院95年4月28日準備程
    序筆錄、95年6月13日審判筆錄），並經證人蕭金於偵查
    時及本院審理時具結證稱：「95年2月13日下午5點多，我接
    到1通0000000000的電話，電話中那個人（庚○○）說他的
    車子在月眉山的六合街撞壞，要我去拖吊，因為我是拖吊業
    ，拖吊事故車或拋錨車是我經常的業務，所以就開拖吊車依
    照電話所講的地點過去，車子停在六合街靈泉禪寺旁邊的1
    條小路口，有2個人站在車子外面，我就將拖吊車開到自小
    客車的前面準備要拖吊，我下車問其中1個人（庚○○）車
    子到底撞到哪裡，在談話當中另外1個人（戊○○）就繞到
    我後面，1手勒住我的脖子，另1手拿著1把約15公分長的水
    果刀，刀刃橫著抵住我咽喉，我嚇了一跳，剛開始以為是對
    方在開玩笑，用手撥一下水果刀，結果手指有被劃破，才知
    道他們是來真的，而且用水果刀抵住我的人（戊○○）說：
    『歹勢，是你的同行叫我們這樣做的，要向你拿一些東西回
    去交代』，站我前面那個人（庚○○）一邊搜我身上的東西
    一邊說：『歹勢，是別人這樣交代我們的』，因為依當時的
    情況我可能會遭到不測，所以就不敢抵抗，並說：『你們要
    什麼東西就拿去好了，請不要殺我』，然後他們就搶我身上
    的東西，有2支MOTOROLA行動電話（含門號晶片）、中國信
    託銀行信用卡1張、國泰世華銀行信用卡1張、精工手錶1支
    、現金2千多元，他們得手後就用塑膠束帶將我的雙手綁起
    來，將我帶到我的拖吊車駕駛座上，離開時點了1根香煙給
    我抽，接著就開他們的自小客車倒車離開現場往六合夜市的
    方向逃逸，他們做案的過程中，有用毛巾將那1輛自小客車
    的車牌遮住，沒有辦法看到車牌號碼，後來我利用嘴叨上的
    香煙，將手上的束帶燒斷，就開車回家先向銀行止付再向警
    方報案。」等情明確（見偵卷第142-143頁、本院95年6月13
    日審判筆錄），互核相符，堪認被告戊○○前開自白與事實
    相符，可以採信。至於證人蕭金於本院審理時改稱：「用
    刀抵住我時，我不想因小失大，怕遭遇不測，且身上沒有帶
    很多財物，所以不想抵抗，而不是不敢抵抗，如果要抵抗還
    是可以抵抗，且因為對方說話很客氣，所以也不害怕。」云
    云，然依案發當時之天色已暗，地處偏僻而人煙稀少，證人
    蕭金與被告庚○○、戊○○2人間並不認識，其突然遭人
    持刀自背後抵住脖子洗劫其財物，依一般常情，必然擔心生
    命或身體遭受傷害，且為避免不測之事發生而任由他人取其
    財物，是證人蕭金前開證言不是不敢抵抗云云，顯與常情
    相悖，不足採信，自以其在偵查時所為之證述內容較為可採
    ，附此說明。
  (二)再查，依被告甲○○於95年2月16日警詢、偵查及本院為羈
    押與否之訊問時均一致供稱：「95年2月13日晚上5、6點，
    因為庚○○說沒錢要賣車，我想到被害人蕭金有在收購中
    古車，應該會帶大量的金錢在身上，我就在庚○○的車上提
    議庚○○可以向蕭金下手，所以就告知蕭金的行動電話
    號碼，並跟庚○○說打電話給蕭金時，可以說車子壞掉要
    拖吊，約蕭金到月眉路，等蕭金到現場後再強盜財物，
    接著庚○○就打電話給蕭金約好地點，出發前，我有交代
    庚○○、戊○○不要傷害到人，因我與蕭金熟識，所以我
    沒前往，在六和停車場旁的縣聯社等他們，過了1個小時，
    他們過來接我，庚○○有說搶到現金及信用卡、手機。」等
    語（見偵卷第11至12、102至103頁，本院95年度聲字第12
    號卷）；被告庚○○於95年2月16日警詢、偵查及本院為羈
    押與否之訊問時亦供稱：「甲○○於95年2月13日下午，在
    我駕駛之5D-1213自小客車上，說友人蕭金蕭很有錢，他
    給我蕭金的電話，叫我撥行動電話約蕭金說車子壞掉了
    要吊車，地點在月眉路附近。甲○○有叫我們不要傷害蕭金
    ，嚇他一下，應該就會將錢拿出來了。我有打電話給蕭金
    約在月眉山，約晚上6、7點時，我及戊○○等蕭金到現
    場，戊○○就拿水果刀從蕭金的後面抵住他，我們有一直
    告訴蕭金來不會傷害他，我和戊○○一起強盜蕭金身上
    之財物，戊○○把他的手伸入蕭金的口袋搜索財物，我們
    有將蕭金的皮夾拿出來取出皮夾內的錢、信用卡後將皮包
    還給蕭金，蕭金的手錶是我拔下來，我有到他的車上去
    搜到2隻手機。事後我有拿塑膠束帶從前面綁他雙手，之後
    我們就走了。」等語（見偵卷第17、104至105頁，本院95
    年度聲字第12號卷），核與被告戊○○前開供述及證人蕭
    金於偵查中之證述內容相符，並有警方在基隆市○○街強
    盜現場扣得綑綁蕭金使用剩下屬被告庚○○所有之塑膠束
    帶3條，在被告庚○○駕駛之車牌號碼5D-1213號自用小客車
    內扣得被告庚○○所有作案用之水果刀1把，門號000000000
    0號SIM卡1張等物可佐，及門號0000000000、0000000000號
    行動電話之通聯調閱查詢單、基隆市警察局第三分局搜索、
    扣押筆錄、扣押物品收據各1份在卷可參；另外在庚○○住
    處內查獲蕭金所有之中國信託商業銀行信用卡1張、在臺
    北縣汐止市某通訊行起出託售之上開蕭金行動電話2支，
    並在戊○○之隨身皮包內扣得蕭金前揭遭強盜之精工手錶
    1支，及贓物認領保管單1份在卷可佐，被告甲○○、庚○○
    前開自白與事實相符，較為可採，堪認本案係被告甲○○、
    庚○○、戊○○3人事先謀議，由被告甲○○提供犯案對象
    即證人蕭金，再由被告庚○○、戊○○2人下手強盜財物
    之事實。被告庚○○辯稱沒有拿水果刀及塑膠束帶云云，與
    事實不符，不足採信。
  (三)被告甲○○、庚○○、戊○○3人強盜得手證人蕭金之財
    物後，旋共同持證人蕭金之信用卡欲盜刷購買行動電話及
    將證人蕭金之行動電話委託臺北縣汐止市某通訊行估價待
    售之事實，業據被告庚○○自白：「當時我們3人協議說拿
    拿蕭金的信用卡去刷卡買手機，由我跟戊○○下車，甲○○在車上等，我自己1人進通訊行去刷卡買，我先刷中國信
    託銀行的信用卡2100元，結果銀行照會不過，沒有出單，也
    沒有簽名；後來我又拿出國泰世華銀行的信用卡要刷9300元
    ，結果有出單，我有簽『辛○○』的名字，但銀行照會不過
    ，所以商家又出來一張9300元的單據，讓我再簽『辛○○』
    的名字銷單。國泰世華銀行信用卡因無法刷卡，所以我已將
    該卡丟棄在不詳地方了，另1張中國信託的信用卡在身邊。
    蕭金的手機是我當天晚上拿去寄賣，甲○○及戊○○都同
    意，但還沒成交。」等語不諱（偵卷第19至20、105頁，95
    年度聲羈字第12號卷、本院95年6月13日審判筆錄）、被告
    戊○○供稱：「在車上庚○○提議拿蕭金信用卡盜刷，隨
    即轉往基隆市○○路通訊行，由庚○○持蕭金之信用卡進
    入該通訊行盜刷，我去買飲料，後來庚○○出來後說信用卡
    公司徵信未通過，所以沒有刷成，然後我們3人就走了。蕭
    金手機有拿去汐止市一家手機行賣，是我跟庚○○一起下
    車的，至於買賣的細節我不清楚，因為我在看手機。」等語
    （偵卷第27、106、120頁，本院95年6月13日審判筆錄）、
    被告甲○○於偵查時供稱：「我們3個人同車要拿蕭金的
    信用卡去義二路手機店刷卡買手機，我沒有下車，由庚○○
    、戊○○2人下車負責刷卡，後來刷卡沒成功，我們就離去
    了。強盜取得蕭金的2支手機，我知道拿到台北縣汐止市
    去賣，但不知道有沒有賣成功。」等語（偵卷第11、103、
    127至128頁），互核相符，且經證人蕭金證稱：「事發後
    我向銀行掛失止付時，中國信託銀行就告訴我說，我的信用
    卡已經在不久前被人家刷2100元，另外國泰世華銀行也跟我
    說有一筆9300元被盜刷，但沒有刷成，店家有當場補了1張
    9300元的簽帳單表示抵銷掉。簽帳單上『辛○○』的簽名不
    是我簽的，我的名字是鳥字旁，簽帳單上是隹字旁，顯然
    是偽造的。」等語（偵卷第143頁、本院95年6月13日審判筆
    錄）、證人林世英即百發百中通訊行負責人於警詢時證稱：
    「95年2月13日晚上7時許，庚○○拿國泰世華銀行的信用卡
    來刷卡消費買手機，他有簽「辛○○」，刷卡時間是95年2
    月13日19時28分，卡號是000000000000000，一共簽了2張信
    用卡簽帳單，後來因刷卡後聯合信用卡中心徵信後發現有異
    ，故未成交。」等語（95偵字1062號卷第36-37頁）、證人
    蕭安正即查獲本案之員警於偵查時證稱：「蕭金報案時，
    他的信用卡已先去辦止付，有告訴警方信用卡有遭盜刷，所
    以警方循線查出嫌犯是到百發百中通訊行去消費，就去調該
    通訊行外面及裡面的監視系統影像畫面，發現是庚○○前往
    盜刷的，在跟通訊行調得簽帳單後，就追查庚○○的行蹤，
    庚○○說蕭金的國泰世華銀行信用卡因為沒有刷成所以就
    隨手丟掉了。」等語（偵卷第144頁），並有百發百中國際
    股份有限公司簽帳單2張、百發百中通訊行監視系統影像畫
    面7張、2支MOTOROLA手機照片在卷可考，堪可認定。被告甲○○事後辯稱：「當時仍在車內睡覺，不知道盜刷、賣手機
    的事」云云，顯與事實不符，不足採信。
  (四)被告甲○○、庚○○辯稱：「甲○○與蕭金間有債務糾紛
    ，是去要債，不是強盜」云云。然查：被告甲○○於95 年2
    月16日警詢時先供稱：「我有欠蕭金錢，但他沒有向我要
    過錢。」云云（見偵卷第12頁）、於95年3月10日檢察官訊
    問時改稱：「蕭金以前欠我幾千元修車的錢。」云云（見
    偵卷第158頁）、嗣於本院審理時辯稱：「我請庚○○、戊○○幫我向蕭金收修車尾款5千元，因為怕蕭金認出來
    ，所以沒有和庚○○、戊○○一起去，事後也沒有打電話告
    訴蕭金是伊託人去要車款。」等語，被告甲○○對於其與
    證人蕭金間有無債務？何人欠何人款項？何時欠款？欠款
    多少？歷次陳述均不一致，其前開所辯是否可採，並非無疑
    ？況且果如被告甲○○所辯係為向證人蕭金收取修車尾款
    ，為何被告甲○○未與被告戊○○、庚○○共同出面向蕭金
    說明收取何項債務，反而躲在縣聯社內避不出面，由被告
    庚○○、戊○○以暴力之方式強取證人蕭金身上之財物？
    且取得之信用卡、精工表、手機等財物，亦非交由債權人即
    被告甲○○處分，反而係交由幫忙討債之被告庚○○、戊○○2人分贓？再查，一般人受委託代為收取債務時，均會表
    明收取之債務為何筆債務、委託之債權人為何人，被告甲○○不僅未交待被告庚○○、戊○○向證人蕭金收取修車費
    時，應表明代表何人收取，以釐清彼此之債務關係，此亦據
    被告庚○○供稱：「有跟蕭金說代人來要之前修車欠的錢
    ，但沒有說是欠何人錢，也沒有說欠多少錢。」等語，渠等
    所為均與常情相悖；且證人蕭金到院亦證稱：「與甲○○
    間沒有債務關係，之前甲○○有幫伊修車，因為車子沒有修
    好，所以尾款不需要給」等語，亦足認定被告甲○○與證人
    蕭金間確無債務關係存在，是被告甲○○、庚○○前開所
    辯，亦與事實不符，均不足採信。至於被告庚○○另辯稱：
    「拿取蕭金之信用卡、精工表、手機等物是為了抵債，等
    蕭金有錢時再贖回」云云，然渠等於強盜時既未表明身分
    ，日後證人蕭金要向何人贖回上開財物？又上開財物既供
    抵債之用，為何被告3人又持信用卡盜刷消費，並將蕭金
    之手機送往通訊行寄賣？又上開蕭金之財物，既非交由債
    權人即被告甲○○處分，反而由被告庚○○持有中國信託銀
    行之信用卡、被告戊○○持有精工表？是被告庚○○前開抵
    債之說亦為卸責之詞，不足採信。
  (五)綜上，被告甲○○、庚○○、戊○○3人之犯行，事證明確
    ，均應依法論科。
二、核被告甲○○、庚○○、戊○○3人所為，除犯強盜罪而有
    刑法第321條第1項第3款攜帶兇器之情形，均係犯刑法第330
    條第1項之加重強盜罪外、另犯同法第216條、第210條之行
    使偽造私文書罪及第339條第3項、第1項之詐欺取財未遂罪
    。被告3人所犯上開3罪間，有犯意聯絡及行為分擔，應依共
    同正犯論處。被告3人推由庚○○持國泰世華銀行信用卡購
    買9,300元之行動電話，分別於2張簽帳單上偽簽「辛○○」
    簽名各1 次，惟其仍屬一犯意之接續多次行為，侵害一個法
    益，應為接續犯，屬單純一罪。被告3人推由庚○○偽造署
    押行為係偽造私文書之階段行為，偽造私文書復持以行使，
    偽造私文書之低度行為為高度之行使行為而吸收，均不另論
    罪。被告3人推由庚○○於百發百中通訊行連續持蕭金之
    中國信託商業銀行信用卡購買2,100元之行動電話及持國泰
    世華銀行信用卡購買9,300元之行動電話2次犯行，因分持不
    同信用卡、購買不同價額之行動電話，其詐騙內容已有不同
    ，為數行為，然時間緊接、方法相同，觸犯構成要件相同之
    罪名，顯係基於概括犯意為之，依連續犯規定論以一詐欺取
    財未遂罪，並依刑法第56條之規定加重其刑。被告3人詐欺
    取財未遂，應依刑法第26條第1項之規定減輕其刑，並先加
    後減之。被告3人所犯行使偽造私文書罪及連續詐欺取財未
    遂罪，與加重強盜罪間，有方法結果之牽連犯關係，應從一
    重之加重強盜罪論處。被告甲○○、庚○○、戊○○3人有
    事實欄所載有期徒刑執行完畢之情形，有臺灣高等法院被告
    前案紀錄表各1份在卷可考，其3人於5年以內再犯本件有期
    徒刑以上之罪，均為累犯，各依刑法第47條之規定加重其刑
    。公訴人雖僅就被告甲○○、戊○○2人攜帶兇器加重強盜
    之犯行提起公訴，然檢察官就犯罪事實一部起訴者，其效力
    及於全部，本件被告甲○○、戊○○就行使偽造私文書及詐
    欺取財未遂部分之犯罪事實，與前揭論罪科刑之加重強盜部
    分，有牽連犯之關係，已如前述，本院自應就屬於裁判上一
    罪之行使偽造私文書及詐欺取財未遂部分一併加以裁判。爰
    審酌被告3人均屬青壯之年，竟為一己享受及無金錢來源購
    買毒品施用，竟持刀於偏僻山路對被害人蕭金強盜財物，
    雖所得財物非鉅，然危害社會治安非淺，被告戊○○於偵查
    及本院審理時均已坦承犯行犯後態度良好，然被告甲○○、
    庚○○於犯後猶飾詞狡辯，難認有懺悔之意，惟被告3人均
    未傷害被害人蕭金，且被告庚○○、戊○○於強盜財物後
    ，猶點菸予被害人蕭金，使其得自行燒解綑綁雙手之塑膠
    束帶以便逃脫，被告甲○○係首謀，被告庚○○、戊○○係
    實際行強盜之人等情，分別量處如主文所示之刑，以示儆懲
    。扣案之百發百中國際開發有限公司2張簽帳單上偽造之「
    辛○○」簽名各壹枚，不問屬於犯人與否，應依刑法第219
    條之規定沒收之。水果刀1把、現場遺留綑綁蕭金使用剩
    餘之塑膠束帶3條及門號0000000000號行動電話SIM卡1張，
    均為被告庚○○所有，供本案強盜犯罪所用之物，均應依刑
    法第38條第1項第2款之規定宣告沒收（另塑膠束帶1條，業
    經被害人蕭金自行燒解棄置而滅失，為免日後執行困難，
    不予宣告沒收）。至於在被告庚○○車上扣得之菜刀1把、
    塑膠束帶3條，雖為被告庚○○所有，但與本案無涉，不予
    宣告沒收。
據上論斷，應依刑事訴訟法第299條第1項前段，刑法28條、第26
條第1項、第330條第1項、第216條、第210條、第339條第3項、
第1項、第55條、第56條、第47條、第38條第1項第2款、第219條
，罰金罰鍰提高標準條例第1條前段，判決如主文。
本案經檢察官丙○○到庭執行職務。
中    華    民    國    95    年    6    月    27    日
                  刑事第三庭審判長法  官    王福康
                                  法  官    齊  潔
                                  法  官    何怡穎
以上正本證明與原本無異。
對於本件判決如有不服，應於收受送達後10日內向本院提出上訴
書狀，上訴於臺灣高等法院，並按他造當事之人數附具繕本。
中    華    民    國    95    年    6    月    27    日
                                  書記官    李繼業
附錄論罪法條
刑法第330條第1項
    犯強盜罪而有第321條第1項各款情形之一者，處7年以上有
    期徒刑。
刑法第321條第1項第3款
    犯竊盜罪而有左列情形之一者，處6月以上、5年以下有期徒
    刑：
    一  於夜間侵入住宅或有人居住之建築物、船艦或隱匿其內
        而犯之者。
    二  毀越門扇、牆垣或其他安全設備而犯之者。
    三  攜帶兇器而犯之者。
    四  結夥三人以上而犯之者。
    五  乘火災、水災或其他災害之際而犯之者。
    六  在車站或埠頭而犯之者。
    前項之未遂犯罰之。
刑法第210條
    偽造、變造私文書，足以生損害於公眾或他人者，處5年以
    下有期徒刑。
刑法第216條
    行使第210條至第215條之文書者，依偽造、變造文書或登載
    不實事項或使登載不實事項之規定處斷。
刑法第339條第1項、第3項
    意圖為自己或第三人不法之所有，以詐術使人將本人或第三
    人之物交付者，處5年以下有期徒刑、拘役或科或併科1千元
    以下罰金。
    以前項方法得財產上不法之利益或使第三人得之者，亦同。
    前二項之未遂犯罰之。


司法院資訊處製作；財團法人民間司法改革基金會備份。
